最高法院刑事判決　　　　　　　　　　　　　　　九十一年度台上字第五五八二號
　　　上　訴　人　甲○○
右上訴人因違反槍砲彈藥刀械管制條例案件，不服台灣高等法院中華民國八十九年七
月四日第二審判決（八十九年度上訴字第一二０三號，起訴案號：台灣宜蘭地方法院
檢察署八十七年度偵字第三三三四號），提起上訴，本院判決如左：
    主  文
原判決關於甲○○部分撤銷，發回台灣高等法院。
    理  由
本件原判決認定上訴人甲○○於民國八十七年七月中旬間某日，在宜蘭縣冬山鄉○○
路一二三號，經不詳姓名年籍之男子之交付而取得以德國製半自動型金屬模型槍，將
其金屬槍管車通改造而成之有殺傷力之改造四五手槍一枝（槍枝管制編號00000
00000號），並未經主管機關許可而持有之。上訴人於同年月二十五日晚間，在
前址將該槍枝委託莊明修保管，莊明修將該槍枝藏放在前址二樓屋頂。嗣於同年月二
十八日上午八時四十分許，在上址為警方查獲，並扣得前開槍枝等情。因而維持第一
審關於論處上訴人未經許可，持有具有殺傷力之改造模型槍（累犯）罪刑部分之判決
，駁回上訴人在第二審之上訴，固非無見。
惟查：(一)、有罪判決書之事實一欄，為判斷其適用法令當否之準據，法院應將依職權
認定與論罪科刑有關之事實，翔實記載，然後於理由內逐一說明其憑以認定之證據，
並使事實認定與理由說明，互相適合，方為合法。倘事實認定與理由說明，不相一致
，或事實與理由欄內之記載，前後齟齬，按諸刑事訴訟法第三百七十九條第十四款後
段規定，均屬判決理由矛盾之當然違背法令。原判決事實欄記載：上訴人於八十七年
七月中旬間某日，在宜蘭縣冬山鄉○○路一二三號，經不詳姓名年籍之男子之交付而
取得以德國製半自動型金屬模型槍，將其金屬槍管車通改造而成之有殺傷力之改造四
五手槍一枝等情，是否認定上訴人係自八十七年七月中旬某日起，始未經許可持有前
開槍枝？乃原判決於理由欄又引用李俊憲之供述說明：……據伊所知上開槍枝係上訴
人所有，是李振乾告訴伊的，而且上訴人於八十七年七月初，曾拿一枝黑色改造四五
手槍叫伊找彈匣、子彈配給他，但伊加以拒絕等語（原判決第三頁第十七行至第四頁
第一行），是否論斷上訴人於八十七年七月初，即未經許可持有前開槍枝？苟上訴人
於八十七年七月中旬某日，始未經許可持有前開槍枝，則李俊憲如何於八十七年七月
初，即能見及上訴人未經許可持有前開槍枝？原判決事實欄之記載與理由欄之說明，
不盡相符，尚有未合。(二)、有罪之判決書，應於理由內記載犯罪事實所憑之證據及其
認定之理由，為刑事訴訟法第三百十條第一款所明定。故有罪之判決書，對於證據之
具體內容，及法院本於如何之經驗法則、論理法則或其他證據法則，而為合理判斷證
據之價值及證明力，並定其取捨與所形成之心證，均應詳為闡析論敘，載明於理由內
。否則即屬判決不載理由，其判決當然為違背法令。原判決認定上訴人有前揭犯行，
係依憑李俊憲於第一審審理中證稱：上訴人之前有親口說槍是他的，有錄音，該錄音
帶在宜蘭縣警察局經濟組警員盧宜春那裡等情，核與證人盧宜春在原審審理中證述之
情節相符，而上訴人亦承認上開錄音帶之存在，且錄音帶內聲音確為其所有等情。經
第一審向宜蘭縣警察局調上開錄音帶一捲，於八十八年九月二日及同年九月三十日兩
度當庭勘驗結果，證明上開錄音帶所錄者確係上訴人與綽號「小康」者，關於槍枝之
談話內容，製有訊問筆錄二紙附卷可憑（原判決第四頁第二至十一行），為其主要論
據之一。然上訴人辯稱：盧宜春係李俊憲之姊夫，本件非盧宜春所承辦，其所為之證
言並非實在等語（第一審卷第一七三頁、第二三七頁、原審卷第一０一頁）。上訴人
所辯上情是否屬實？苟上訴人所辯上情屬實，如何得據李俊憲、盧宜春上開供述內容
，為不利上訴人之認定？又原判決復未說明前開錄音帶之具體內容如何？其與上訴人
前揭犯行間究有何關聯？如何得依該錄音帶所錄內容，據以認定上訴人確有前揭犯行
？而僅泛稱：上開錄音帶所錄者確係甲○○與綽號「小康」者，關於槍枝之談話內容
云云，遽為不利上訴人之認定，其理由欠備，尚有未洽。(三)、有罪之判決書，對於被
告有利之證據不採納者，應說明其理由，為刑事訴訟法第三百十條第二款所明定。故
有罪判決書對於被告有利之證據，如不加採納，必須說明其不予採納之理由，否則即
難謂無判決不備理由之違誤。是事實審法院應於審判期日就被告否認犯罪所為有利之
辯解事項與證據，予以調查，而於有罪判決理由內詳加論列，否則率行判決，即屬於
法有違。上訴人否認有前揭犯行，辯稱：伊曾看到李俊憲持有手槍等語。而證人游德
昌證稱：伊本要向李俊憲借錢，李俊憲叫伊到公司等他，伊等到晚上十一點多他回來
，李俊憲問伊：你是不是要錢，然後從手提袋內拿出一把槍，黑黑的，沒有彈匣，打
伊的頭，但伊無法確定是真槍還是假槍；時間是七月中旬某日晚上十一時許，在公司
的大廳等語（第一審卷第七十四頁）。游德昌所供述上開各情是否屬實？又其供述李
俊憲所持有者是否即係本件扣案之槍枝？苟游德昌所供述上開各情屬實，且其供述李
俊憲所持有之槍枝即係本件經扣案之槍枝？則游德昌所為之供述何以不能為有利於上
訴人之認定？原審對上情未詳予調查釐清，復未說明經由何項調查及有何證據，堪認
游德昌所供述上情不足採信之理由，遽行判決，尚嫌速斷，尚有未合。又槍砲彈藥刀
械管制條例第十條已於九十年十一月十四日修正公布，同條例第十九條亦同時公布刪
除，原審未及比較適用，有欠允當。上訴意旨指摘原判決不當，尚非全無理由，應認
原判決關於上訴人部分有撤銷發回更審之原因。
據上論結，應依刑事訴訟法第三百九十七條、第四百零一條，判決如主文。
中      華      民      國    九十一    年      十      月      三      日
                              最高法院刑事第三庭
                                  審判長法官  林  茂  雄
                                        法官  王  居  財
                                        法官  張  祺  祥
                                        法官  李  伯  道
                                        法官  郭  毓  洲
      右正本證明與原本無異
                                              書  記  官
中      華      民      國    九十一    年      十      月      八      日
